最高法院刑事判決　　　　　　　　　 110年度台上字第4535號
上　訴　人　周漢祥



上列上訴人因違反毒品危害防制條例等罪案件，不服臺灣高等法
院中華民國110年1月7日第二審判決（109年度上訴字第1857號，
起訴案號：臺灣臺北地方檢察署107年度偵字第29260、29261、2
9262號，108 年度偵字第5475、6956、6962、6963號），提起上
訴，本院判決如下：
    主  文
上訴駁回。
    理  由
一、按刑事訴訟法第377 條規定，上訴於第三審法院，非以判決
    違背法令為理由，不得為之。是提起第三審上訴，應以原判
    決違背法令為理由，係屬法定要件。如果上訴理由書狀並未
    依據卷內訴訟資料，具體指摘原判決不適用何種法則或如何
    適用不當，或所指摘原判決違法情事，顯與法律規定得為第
    三審上訴理由之違法情形，不相適合時，均應認其上訴為違
    背法律上之程式，予以駁回。本件經原審審理結果，認上訴
    人周漢祥有原判決事實欄（下稱事實欄）一及三、㈠所記載
    之犯行，均事證明確，因而維持第一審就事實欄一所論處共
    同犯製造第二級毒品罪刑；就事實欄三、㈠依想像競合犯之
    例，從一重論處犯非公務員對公務員違背職務行為交付不正
    利益罪刑之判決，駁回上訴人在第二審之上訴。已詳敘其調
    查、取捨證據之結果及憑以認定犯罪事實之得心證理由。從
    形式上觀察，並無足以影響判決結果之違法情形存在。
二、上訴意旨略稱：
（一）原判決僅以上訴人於偵查中其個人臆測大麻栽種目的，係
      為製成後銷售獲利之供述，作為上訴人有共同製造第二級
      毒品犯行之依據，然卷內並無其他客觀事證得以補強上訴
      人有與各共同被告討論販賣獲利等情事，原判決逕依上開
      供述即據以認定上訴人為此部分之共同正犯，其採證認事
      有證據調查未盡及理由不備、理由矛盾之違法。
（二）依證人即共同被告林煒智、林昱伯之證述，上訴人未曾與
      其2 人論及栽種大麻後之獲利分潤情事，原判決認定上訴
      人有獲利之意思，顯與上開證述有明顯矛盾，況本案於民
      國107年12月11日遭查獲時，已接近大麻預計收成之107年
      12月15日，倘上訴人係為自己犯罪意思而參與本案，何以
      未見上訴人於查緝前有與其等商討大麻收成後處理事宜之
      訊息或往返栽種地新竹縣○○市等客觀事實。原判決就此
      有利於上訴人之事證，均未於判決敘明不予採納之理由，
      並在欠缺補強證據之情形，仍認定上訴人主觀上係基於自
      己共同犯罪意思而為本件製造第二級毒品犯行，自有理由
      不備及理由矛盾之違法。
（三）林煒智於偵訊時已表示上訴人之出資方式係採實支實付，
      顯見其等共同被告無法確定栽種大麻至可收成時所需之金
      額，上訴人乃答應以陸續出資之借貸方式幫助栽種大麻，
      此並無違反經驗法則。原審就上訴人之出資是否基於借貸
      關係未予調查，僅以林煒智之證述及不足資為補強證據之
      相關訊息紀錄，作為認定上訴人係支付林煒智薪資而與借
      貸無涉，並憑以認上訴人藉由提供資金方式，共同參與本
      件栽種、製造大麻以營利之依據，實有證據調查未盡及證
      據上理由矛盾之違法。
（四）依證人即共同被告林睿耆於偵查中之供述，上訴人協助其
      入住本案租屋處別無其他用意，原判決未就上訴人協助林
      睿耆進住該租屋處，與上訴人是否以自己栽種大麻之意思
      有何關聯性予以說明，即恣意為不利於上訴人之認定，有
      理由不備之違法。
（五）上訴人對於所犯非公務員對公務員違背職務行為交付不正
      利益罪部分，於偵、審中均坦承不諱，且符合減刑規定，
      原判決於量刑未予審酌上情，仍判處過重之有期徒刑6 月
      ，有理由不備之違法。
三、惟查：
（一）證據之取捨與事實之認定，為事實審法院之職權，倘其採
      證認事並不違背證據法則，即不得任意指為違法；又證據
      之證明力如何，由事實審法院本於確信自由判斷之，如已
      敘述其何以為此判斷之理由者，亦不容漫指為違法，而據
      為適法之第三審上訴理由。原判決依憑上訴人之部分自白
      ，及林煒智、林昱伯之證詞，暨林煒智與上訴人之通訊軟
      體對話截圖等證據調查結果並綜合卷內相關證據資料，已
      詳敘認定上訴人有前揭事實欄所記載之犯行，對於上訴人
      在原審所為否認係製造大麻共同正犯，應僅屬幫助犯之辯
      解如何不足採，並依據相關證據逐一指駁，所為論斷及說
      明，俱有相關證據在卷可資佐證，且於理由貳、一、㈠說
      明：上訴人已供承其有提供資金購買本案栽種、製造大麻
      所需工具、支付房租等相關費用及搬運工具至栽種之租屋
      等事實，核與林昱伯、林煒智之證述相符，並有其持用之
      上網通聯報表可憑，且其提供資金時既未約定利息、還款
      期限及由何人還款等細節，已與一般借貸常情有違。又依
      其於第一審供稱伊知道種出來這些東西可以賣很多錢，當
      初還沒有講很明說要分成3份，但伊覺得應該是分3份等語
      ，顯然知悉本案栽種大麻之目的係為製成後銷售獲利，且
      與林昱伯、林煒智亦非毫無論及大麻製成後之處置及利益
      之分攤。而其與林昱伯、林煒智間並無特殊情誼，竟出資
      約新臺幣30萬元，足認上訴人於出資時即明確知悉係供以
      栽種大麻之用，況其出資方式並非一次性提供資金，而係
      陸續支應所需費用，並由林煒智以實支實付報帳之方式向
      其請款，實與一般借貸方式有別，自非屬毫無獲利之單純
      借款，乃係有待栽種成株製成大麻後獲利分潤之意，並立
      於以提供資金方式共同參與該大麻製造以營利之角色。復
      衡酌上訴人租屋之目的係為栽種大麻，更曾前往查看大麻
      之生長狀況，且安排林睿耆入住栽種大麻租屋處，自難認
      僅基於幫助之意而參與本案。是依上訴人於本案參與程度
      ，縱其並無製造第二級毒品大麻之構成要件行為，仍係出
      於為自己犯罪之意思參與本案，要非僅是幫助犯意。上訴
      人係本件製造第二級毒品大麻之共同正犯，堪以認定等旨
      （見原判決第6 至14頁）。經核係本諸事實審合理推論作
      用，並綜據卷內各項證據，所為論斷，於法自屬適洽。上
      訴意旨㈠至㈣指摘原判決採證認事不當，並有證據調查未
      盡及理由不備、理由矛盾等違法，自非合法上訴第三審之
      理由。
（二）刑之量定，本屬為裁判之法院得依職權裁量之事項，苟其
      量刑已以行為人之責任為基礎，並斟酌刑法第57條各款所
      列情狀，在法定刑度內，酌量科刑，無顯然失當或違反公
      平、比例及罪刑相當原則者，亦無偏執一端，致明顯失出
      失入情形，自不得指為違法。原判決已於理由說明如何維
      持第一審所斟酌上訴人為圖一己便利及私利，對公務員行
      賄，嚴重破壞公務員之不可收買性及廉潔性，及其犯後坦
      認犯行之態度，暨該罪之不法罪責程度、態樣、手段、動
      機等一切情狀，量處有期徒刑6 月並無不當之旨。經核並
      無濫用自由裁量權限，自無理由不備等違法。上訴意旨㈤
      仍就原判決已詳予說明之量刑理由，重為爭執，洵非適法
      上訴第三審之理由。
四、綜上，上揭上訴及其餘上訴意旨均係就原判決已說明事項，
    再執其枝節而為爭辯，均與合法上訴第三審之要件不符，其
    上訴為違背法律上之程式，應予駁回。又裁判上一罪案件之
    不得上訴第三審部分，第三審法院應併予審判者，係以得上
    訴部分合法上訴為前提，如該上訴經第三審法院從程序上予
    以駁回，對於不得上訴部分自無從適用審判不可分原則，併
    為實體上審判。上訴人所犯前揭之非公務員對公務員違背職
    務行為交付不正利益、非法利用個人資料罪部分，其上訴既
    不合法，而從程序上駁回，則與該罪有想像競合犯關係之刑
    法第132條第1項洩漏國防以外秘密罪，經第一審及原審均認
    定有罪，屬刑事訴訟法第376條第1項第1 款不得上訴於第三
    審之案件，此部分即無從併為審判，應併予駁回。
據上論結，應依刑事訴訟法第395條前段，判決如主文。
中    華    民    國   110    年    11    月    3     日
                  刑事第二庭審判長法  官  林  勤  純  
                                  法  官  王  梅  英  
                                  法  官  李  釱  任  
                                  法  官  吳  秋  宏  
                                  法  官  莊  松  泉  
本件正本證明與原本無異
                                  書記官
中    華    民    國   110    年    11    月    9     日